最高法院刑事判決　　　　　　　　　 111年度台上字第1037號
上　訴　人　房彥均


選任辯護人　詹志宏律師
上列上訴人因傷害案件，不服臺灣高等法院臺中分院中華民國11
0年11月18日第二審判決（110年度上訴字第1692號，起訴案號：
臺灣臺中地方檢察署109年度偵字第13615號），提起上訴，本院
判決如下：
    主  文
上訴駁回。
    理  由
一、按刑事訴訟法第377 條規定，上訴於第三審法院，非以判決
    違背法令為理由，不得為之。是提起第三審上訴，應以原判
    決違背法令為理由，係屬法定要件。如果上訴理由書狀並未
    依據卷內訴訟資料，具體指摘原判決不適用何種法則或如何
    適用不當，或所指摘原判決違法情事，顯與法律規定得為第
    三審上訴理由之違法情形，不相適合時，均應認其上訴為違
    背法律上之程式，予以駁回。
二、本件原審審理結果，認定上訴人房彥均有原判決事實欄所記
    載之犯罪事實，因而維持第一審論處上訴人傷害罪刑之判決
    ，駁回其在第二審之上訴，已詳述調查、取捨證據之結果，
    及認定犯罪事實之心證理由。
三、上訴意旨略稱：
  ㈠告訴人林子璇稱上訴人光著腳踹其下腹部，其因而倒地，上
    訴人又踹其腳腿、拉扯其手臂及抓其頭髮；證人林志偉證稱
    其見告訴人遭上訴人光著腳踹下腹部幾下，告訴人跌倒又被
    踢，手機掉落地面，其後兩人互抓頭髮；證人吳昌國證稱其
    不知告訴人何時出現，未注意到雙方有無口角，而其轉身發
    覺上訴人與告訴人在電梯口前拉扯衣服，告訴人抓著上訴人
    頭髮，未見告訴人有傷痕各等語，彼此矛盾不符，原審均予
    採擷，有理由矛盾之違法。況若告訴人果真在家門口遭踹而
    倒地，其動靜甚大，然立場中立之吳昌國卻僅發現上訴人與
    告訴人於電梯口前拉扯，顯見告訴人指訴不實。且上訴人於
    原審已以上開證人證述有所出入，聲請傳喚在場見聞之洪喬
    蔓及許采筠，原審未予傳喚亦未說明不傳喚之理由，有調查
    職責未盡及理由不備之違法。
  ㈡告訴人稱其驗傷時未脫下長褲等語，而其診斷證明書卻載有
    「左側髖部挫傷之初期照護」、「臀部鈍傷」之傷勢，上訴
    人於原審指摘告訴人驗傷既未脫下長褲，則診斷證明書之「
    左側髖部挫傷之初期照護」、「臀部鈍傷」從何而來，原審
    未詳加說明，亦有理由不備之違法。
四、經查：
  ㈠證據之取捨與證據之證明力如何，均屬事實審法院得自由裁
    量、判斷之職權，苟其裁量、判斷，並不悖乎經驗法則或論
    理法則，且已於判決內論敘其何以作此判斷之心證理由者，
    即無違法可言。原判決依憑上訴人之部分自白，佐以證人即
    告訴人林子璇、證人即告訴人之夫林志偉、證人即社區管理
    員吳昌國、證人陳綺欣之證詞，並參酌卷附告訴人之診斷證
    明書、就診病歷、傷勢照片等證據資料，綜合判斷，因而認
    定上訴人確有上揭傷害罪行，已敘明其取捨證據及認定事實
    之心證理由，並對於上訴人所辯稱其遭告訴人腳踢手打，林
    志偉並勒其脖子，告訴人復拉扯其頭髮，其為自衛而抵擋，
    並非其先腳踢告訴人，實則告訴人當時並未受傷，若有傷應
    是告訴人酒醉自傷，況告訴人之傷是在住處拍攝，則診斷證
    明書自有可議。又倘告訴人手腕受傷，手機應會掉落，實則
    並未掉落。其並無傷害告訴人之動機與行為云云，經綜合調
    查證據結果，認如何係飾卸之詞，不足採信，亦已依據卷內
    資料，詳加指駁。並說明吳昌國與林子璇及林志偉陳述不符
    部分，如何斟酌取捨之理由，及縱告訴人之傷勢照片係在住
    處拍攝，如何不影響其診斷證明書證明力之理由，所為論斷
    ，係合乎推理之邏輯規則，尚非原審主觀之推測，揆之上開
    說明，自不能指為違法。上訴意旨無視於原判決此部分之論
    述，仍執上訴人未先腳踢告訴人，且證人之證述彼此矛盾不
    符，不可採信，告訴人之診斷證明書有疑義等陳詞，重為爭
    辯，自與法律所規定得上訴第三審之理由不相適合。
  ㈡所謂依法應於審判期日調查之證據，係指與待證事實有重要
    關係，在客觀上顯有調查必要性之證據而言，故其範圍並非
    漫無限制，必其證據與判斷待證事實之有無，具有關聯性，
    得據以推翻原判決所確認之事實，而為不同之認定者，始足
    當之；若所證明之事項已臻明瞭，當事人再聲請調查其他證
    據，自欠缺其調查之必要性，法院得依刑事訴訟法第163 條
    之2第1項、第2項第3款規定予以駁回，毋庸調查。原判決已
    說明，本件事證已明瞭，上訴人及其辯護人聲請再傳喚證人
    吳昌國及上訴人舞蹈工作室之學生（按即洪喬蔓及許采筠）
    ，難認有調查必要，而依上開規定予以駁回，未為無益之調
    查，自無違法可言。上訴意旨猶任指原審未說明理由即未再
    傳喚證人為違法云云，自非合法之第三審上訴理由。
五、其餘之上訴意旨，徒就原審採證認事之職權行使，及原判決
    已明白論斷之事項，暨與原判決本旨無關之問題，仍持己見
    漫為指摘，並為單純事實之爭執，難認已符合首揭法定之第
    三審上訴要件。綜上，本件上訴違背法律上之程式，應予駁
    回。
據上論結，應依刑事訴訟法第395條前段，判決如主文。
中    華    民    國   111    年    3     月    17    日
                  刑事第三庭審判長法  官  徐  昌  錦  
                                  法  官  林  恆  吉  
                                  法  官  林  海  祥  
                                  法  官  侯  廷  昌  
                                  法  官  周  政  達  
本件正本證明與原本無異
                                  書記官
中    華    民    國   111    年    3     月    24    日